【裁判字號】    98,易,3579
【裁判日期】    981030
【裁判案由】    偽造文書
【裁判全文】
臺灣臺中地方法院刑事判決              98年度易字第3579號
聲  請  人  臺灣臺中地方法院檢察署檢察官
被      告  甲○○
上列被告因偽造文書案件，經檢察官聲請以簡易判決處刑（98年
度偵字第14290 號），本院臺中簡易庭認不得以簡易判決處刑（
98年度中簡字第3118號），爰改依通常程序審理，判決如下：
    主    文
本件免訴。
    理    由
一、檢察官聲請簡易判決處刑意旨以：被告甲○○明知印尼籍女
    子何諳達（印尼名INDAH WINARSIH，業經檢察官為不起訴處
    分確定）欲前來臺灣地區工作，與被告何富民（由本院臺中
    簡易庭另以簡易判決處刑）並無結婚真意，竟與何富民、不
    詳仲介集團成員、何諳達共同基於行使明知為不實事項而使
    公務員登載於職務上所掌公文書之概括犯意聯絡，由甲○○
    居間仲介並給付何富民新臺幣（下同）3 萬元作為擔任「人
    頭丈夫」之報酬，何富民並於93年3 月7 日出境前往印尼，
    並與不詳仲介集團成員會合後，於93年3 月8 日與何諳達在
    印尼辦理假結婚手續，並取得印尼西爪哇帕卡西縣戶政署與
    民事註冊署所核發結婚呈報證明書，復經我國駐印尼臺北經
    濟貿易代表處辦理結婚證件完成認證手續。嗣再由何富民先
    行返台，並於93年5 月11日，持虛偽辦理結婚而取得之結婚
    呈報書等文件，至臺中市東區戶政事務所，填寫結婚登記申
    請書辦理結婚登記，使該所之承辦公務員經形式審查後，將
    此不實之事項登記於其職務上所掌之電腦戶政資料管理檔案
    及戶籍謄本之公文書上，足以生損害於我國戶政機關對於戶
    籍管理之正確性。俟何諳達於同年5 月19日由桃園中正國際
    機場（現更名桃園國際機場）入境臺灣後，於93年5 月25日
    ，由該仲介集團成員帶同何諳達，與何富民、甲○○會合後
    ，檢具前開不實內容之戶籍謄本，前往臺中市警察局外事課
    辦理外僑居留證申請，而使僅有形式審查權之承辦公務員，
    將何富民、何諳達為配偶關係之不實資料，登載於職務上所
    掌管理外國人居留資料及外僑居留證等公文書上，足以生損
    害於警察機關對於外國人居留管理之正確性。何諳達辦妥外
    僑居留事項後，旋即前往彰化地區從事看護員，因認被告甲
    ○○共同涉犯刑法第216 條、第214 條之行使使公務員登載
    不實公文書罪嫌等語。
二、按同一案件曾經判決確定者，應諭知免訴之判決，且得不經
    言詞辯論為之，刑事訴訟法第302 條第2 款、第307 條分別
    定有明文。又訴訟上所謂一事不再理之原則，關於實質上一
    罪或裁判上一罪，亦均有其適用（最高法院60年台非字第77
    7 號判例意旨參照）。
三、按被告行為後，刑法業於94年2 月2 日修正公布，於95年7
    月1 日施行，而行為後法律有變更者，適用行為時之法律，
    但行為後之法律有利於行為人者，適用最有利於行為人之法
    律，現行刑法第2 條第1 項定有明文。本件被告甲○○多次
    共同行使使公務員登載不實公文書之犯行，依修正前刑法第
    56條規定僅論以1 罪，然行為後新法業已刪除連續犯之規定
    ，此刪除雖非犯罪構成要件之變更，但顯已影響行為人刑罰
    之法律效果，自屬法律有變更，依新法第2 條第1 項之規定
    ，仍應適用較有利於被告之行為時法律即舊法論以連續犯。
四、經查：
  (一)被告甲○○前因明知石琳碩並無與印尼籍女子石琳達（FURI
    DA SULIANA，另經臺灣南投地方法院檢察署為職權不起訴處
    分確定）結婚之真意，竟與石琳碩（業經臺灣南投地方法院
    97年度審易字第62號判處有期徒刑4 月、減為有期徒刑2 月
    ）共同基於行使明知為不實事項而使公務員登載於職務上所
    掌公文書之犯意聯絡，同意以7 萬元之代價擔任人頭丈夫，
    以假結婚之方式，使石琳達以依親名義來臺工作。旋石琳碩
    於93年3 月間出境至印尼，並於同年3 月8 日與石琳達在印
    尼西爪哇帕卡西市辦理結婚登記，其後再推由石琳碩於同年
    6 月29日，持上開結婚證明書等文件至南投縣集集鎮戶政事
    務所，填寫結婚登記申請書，申請辦理其與石琳達之結婚登
    記，致該戶政事務所具形式審查權之承辦公務員，將此不實
    之結婚事項，登載於其職務上所掌之電腦戶政資料管理檔案
    公文書上，並據以製作戶籍謄本交付石琳碩，足以生損害於
    我國戶政機關對於戶籍管理之正確性。石琳達透過甲○○等
    仲介人員取得上開登載不實結婚事項之戶籍謄本後，即於93
    年7 月8 日持結婚證書及上開登載不實之戶籍謄本等資料，
    以來臺依親名義向我國外交部領事事務局駐印尼代表處申辦
    入境來台簽證而行使上開登載不實之戶籍謄本，經承辦公務
    員實質審查並核發入境簽證後，並於同年7 月13日入境臺灣
    ，嗣該案經臺灣南投地方法院檢察署檢察官以被告涉犯共同
    行使使公務員登載不實公文書罪嫌提起公訴（97年度偵字第
    2800號），業經臺灣南投地方法院於97年11月20日以97年度
    審易字第62號判處被告甲○○有期徒刑4 月（如易科罰金，
    以銀元3 百元即新臺幣9 百折算1 日），並減為有期徒刑2
    月（如易科罰金，以銀元3 百元即新臺幣9 百折算1 日），
    業於97年12月18日確定，甫於98年9 月1 日縮刑期滿執行完
    畢等情，有卷附臺灣高等法院被告前案紀錄表、前開臺灣南
    投地方法院判決（下稱前案判決）附卷足憑。
  (二)被告於本院訊問時供承：本件與南投地院前案判決所認定之
    事實是同一批仲介的，伊均負責聯繫相關程序之辦理，係基
    於概括犯意為之等語在卷（見本院簡字卷第21頁），堪認被
    告於93年間，先後仲介本案及前案之臺灣地區人民與外籍人
    民，共同虛偽辦理結婚手續，並據以使主管公務員為不實登
    載，且持登載後之相關公文書予以行使之行為，足以生損害
    於戶政機關、警察機關管理之正確性，兩案之犯罪時間緊接
    ，所犯構成要件相同，顯係基於概括反覆犯意為之，應具有
    刑法修正前連續犯之裁判上一罪關係，要屬同一案件，惟同
    一案件既經前案判決確定在先，本件應為該確定判決既判力
    之效力所及。揆諸前揭說明，爰由本院改依通常程序，且不
    經言詞辯論，逕為免訴之判決。
據上論斷，應依刑事訴訟法第452 條、第302 條第1 款、第307
條，判決如主文。
中    華    民    國    98    年    10    月    30    日
                刑事第十二庭   審判長法   官  楊文廣
                                     法   官  周玉蘭
                                     法   官  劉敏芳
以上正本證明與原本無異。
如不服本判決，應於收受送達後10日內向本院提出上訴書狀，並
應敘述具體理由；其未敘述上訴理由者，應於上訴期間屆滿後20
日內向本院補提理由書（均須按他造當事人之人數附繕本）「切
勿逕送上級法院」。
告訴人或被害人對於判決如有不服具備理由請求檢察官上訴者，
其上訴期間之計算係以檢察官收受判決正本之日期為準。
                                      書記官  陳錫威
中    華    民    國    98    年    10    月    30    日


司法院資訊處製作；財團法人民間司法改革基金會備份。
